臺灣板橋地方法院刑事判決　　　　　　　94年度簡上字第10號
上　訴　人　臺灣板橋地方法院檢察署檢察官
上　訴　人
即　被　告　丙○○
上列上訴人及被告因妨害名譽案件，不服本院93年度簡字第4399
號，中華民國93年11月30日第一審刑事簡易判決（聲請簡易處刑
案號：臺灣板橋地方法院檢察署93年度偵字第13789 號），提起
上訴，本院管轄第二審之合議庭判決如下：
    主  文
原判決撤銷。
丙○○公然侮辱人，處罰金貳仟元，如易服勞役，以佰元折算
壹日。
    事  實
一、丙○○曾於民國91年間因過失傷害案件，經本院以91年度交
    易字第324 號判處有期徒刑3 月，如易科罰金，以300 元折
    算1 日，經臺灣高等法院以91年度交上易字第412 號判決駁
    回上訴而確定，並於92年4 月22日易科罰金執行完畢（本件
    不構成累犯）。而丙○○本居住於臺北縣板橋市○○路○ 段
    力行1 巷1 弄2 號4 樓，因吵鬧、噪音之問題，樓下住戶賀
    紹文之女賀靜萍不堪其擾，去電向管理該眷村之國防部臺北
    留守業務中心官員投訴，國防部臺北留守業務中心乃由主任
    乙○○出面，協同該社區自治會主席陳志正召開協調會以息
    事寧人。93年2 月26日上午10時許，丙○○受通知前去臺北
    縣板橋市○○路○ 段力行1 巷1 弄2 號之「慈仁一村」會議
    室參加社區自治會會議，甲○○代表賀紹文與會，惟雙方就
    前開爭執事項無法達成共識，且討論時氣氛極不融洽。同日
    上午11時許會議甫結束之際，甲○○與丙○○先步出會議室
    外之際，丙○○竟在上址會議室前之不特定人得以共見共聞
    之處，對甲○○口出「王八蛋、你混蛋」等語辱罵甲○○，
    而公然侮辱之。
二、案經被害人甲○○訴由臺北縣政府警察局板橋分局報請臺灣
    板橋地方法院檢察署檢察官偵查後聲請簡易判決處刑。
    理  由
一、本件被告丙○○對於公訴人所提出證人乙○○、陳世賢、陳
    志正、賀靜萍、賀靜賢、羅雅雯之警詢筆錄，俱無證據能力
    之爭執。且證人賀靜萍、羅雅雯復經檢察官傳喚到庭，經具
    結後為供述，被告對上開審判外供述證據，既不爭執其證據
    能力，依刑事訴訟法第159 條之5 規定，均應認有證據能力
    ，合先敘明。
二、訊據被告固不否認於上開時、地出席「慈仁一村」之協調會
    ，並與甲○○協調不睦，惟矢口否認有任何出言侮辱之行止
    ，辯稱：伊僅有於會中發言，並無在會場內、外辱罵甲○○
    ，且伊除在會中依會議程序發言之外，並未與任何人談話云
    云。經查：
  (一)本件係因被告所居住之臺北縣板橋市○○路○ 段力行1 巷1
    弄2 號4 樓，與同址3 樓賀紹文住家，因吵鬧、噪音之問題
    而生不睦，經賀紹文之女賀靜萍去電國防部臺北留守業務中
    心投訴，國防部臺北留守業務中心乃由主任乙○○、協同社
    區自治會主席陳志正召開協調會以息事寧人，此據證人乙○○到庭證述甚詳（見本院94年4 月13日審判筆錄）。而賀紹
    文當日因故不能出席，乃委由妻舅即告訴人甲○○、子賀靜
    賢、女賀靜萍共同代表出席，被告則親自與會，並有自治會
    長陳志正、軍方代表乙○○、紀錄人員陳世賢以及賀靜賢友
    人羅雅雯在場，有卷附之現場開會照片、會議紀錄等為憑（
    見原審卷17 -24頁）。足認本件雙方爭執之前因，係被告與
    賀紹文兩家之生活細故，而告訴人甲○○受託代表賀紹文出
    席協調會，其與被告既不相識，且對本次協調會之討論事項
    復無切身之利害，當不致僅因開會言語不睦即矯詞以誣陷被
    告。
  (二)而被告於前開時、地公然侮辱告訴人一事，除據告訴人於警
    詢中指訴綦詳外，告訴人更於本院審判中到庭具結後證稱：
    我們在協調會中沒有交集，會議告一段落時，被告走向我要
    找我出去談，我就跟他出去後，他就對我罵混蛋、王八蛋，
    然後又跟我說他在外面講，不算協調會議上的一部分內容，
    於是我就依法提起告訴等語（見本院94年5 月18日審判筆錄
    ）。是當時會議甫結束，而國防部官員、自治會主席及其他
    與會人員尚在會場內、外，告訴人若無受被告辱罵，豈敢事
    後捏稱當時受被告出言侮辱一事。且當時在場之證人賀靜賢
    、賀靜萍、羅雅雯，亦分別證稱當時聽聞被告於會場外辱罵
    告訴人一節明確（見偵查卷第18-25 頁、36-38 頁），核與
    告訴人所述相符，更足佐告訴人之指訴非虛。
  (三)至於當日參與該自治會會議之乙○○、陳世賢、自治會會長
    陳志正等三人固均陳稱：會議中，雙方氣氛並不融洽，但並
    未聽聞被告與告訴人在吵什麼等語。惟證人陳志正於警詢時
    陳稱：在會議中沒有聽到丙○○與甲○○言語摩擦，但會後
    有看到二人言詞上摩擦，但我當時與乙○○、陳世賢討論會
    議內容，所以沒有注意到他人二人在吵什麼等語（見偵查卷
    第16頁），是知當時因會議已結束，證人乙○○、陳世賢、
    陳志正等三人並未專注於會場外之爭執，而被告竟以上開三
    位證人俱未聽聞伊有辱罵甲○○之言語云云，據為免責之藉
    口，自有未足。且乙○○、陳世賢為軍方代表，係為維持社
    區和諧而來，陳志正則為該社區自治會會長，其等本於中立
    身分，不願涉入糾紛，是證述內容多有保留，當非意外，尚
    難任被告據為脫罪免責之卸詞。況由證人陳志正之上開證述
    ，亦清楚證稱被告與告訴人確曾於會後因細故口角，而被告
    於本院準備程序中竟辯稱：伊除在會中依會議程序發言之外
    ，並未與任何人談話，更未與甲○○對話云云（見本院94年
    1 月28日準備程序筆錄第3 頁），顯為狡飾之詞，不足取信
    。足認告訴人所訴當時被告曾在會場門口出言辱罵等情，確
    屬有據。
  (四)而被告於該社區自治會會議甫結束之際，於會場門有辱罵告
    訴人，而該處為社區會議室門口，屬不特定人得出入見聞之
    場所，被告以言詞辱罵告訴人，足損及告訴人之名譽。綜上
    事證，足認被告所犯妨害名譽之犯行明確，應依法論處。
三、核被告所為，係犯刑法第309 條第1 項之公然侮辱罪。原審
    認被告犯行明確，據以論罪科刑，固非無據，惟原審以被告
    曾於91年間因過失傷害案件，經本院以91年度交易字第324
    號判處有期徒刑3 月，如易科罰金，以300 元折算1 日，經
    臺灣高等法院以91年度交上易字第412 號判決駁回上訴而確
    定，並於92年4 月22日易科罰金執行完畢，有臺灣高等法院
    被告前案紀錄表在卷可稽，從而引據累犯規定，於原審判決
    中加重其刑。惟被告本案所犯之罪，為刑法第309 條第1 項
    之公然侮辱罪，法定最高本刑為拘役，縱於前開有期徒刑執
    行完畢後之5 年以內再犯本罪，亦無累犯之適用，原審據引
    累犯規定加重其刑，自屬有誤。是檢察官據此提起上訴，為
    有理由，本院自應撤銷原判決另行裁判。爰審酌被告僅因細
    故爭吵，竟於上開揭時、地以粗鄙言語辱罵告訴人，並減損
    告訴人之聲譽，事後猶不知悔悟，反指告訴人曲詞濫訴云云
    ，並酌其前科素行、犯罪動機、目的、手段、犯罪所生之危
    害等一切情狀，量處如主文所示之刑，並諭知易服勞役之折
    算標準。
據上論斷，應依刑事訴訟法第452 條、第455 條之1 第1 項、第
3 項、第369 條第1 項前段、第364 條、第299 條第1 項前段，
刑法第309 條第1 項、第42條第2 項，罰金罰鍰提高標準條例第
1條 前段、第2 條，判決如主文。
本案經檢察官徐名駒到庭執行職務。
中　　華　　民　　國　　94　　年　　5 　　月　　31　　日
                  刑事第十四庭  審判長法  官    徐蘭萍
                                      法  官    林淑婷
                                      法  官    林漢強
上列正本證明與原本無異。
本判決不得上訴。
                                      書記官    黃大千
中　　華　　民　　國　　94　　年　　5 　　月　　31　　日
附錄本案論罪科刑法條全文
刑法第309條
公然侮辱人者，處拘役或三百元以下罰金。
以強暴犯前項之罪者，處一年以下有期徒刑、拘役或五百元以下
罰金。
